【裁判字號】    97,抗,989
【裁判日期】    970718
【裁判案由】    命債權人限期起訴
【裁判全文】
臺灣高等法院民事裁定                   97年度抗字第989號
抗  告  人  甲○○
相  對  人  乙○○
上列當事人間命限期起訴事件，抗告人對於中華民國97年5月21
日臺灣新竹地方法院97年度聲字第391號所為裁定提起抗告，本
院裁定如下：
    主  文
原裁定廢棄。
相對人在原法院之聲請駁回。
聲請及抗告訴訟費用由相對人負擔。
    理  由
一、相對人於原法院聲請意旨略以：抗告人為保全對相對人損害
    賠償請求權之強制執行，聲請原法院以97年度裁全字第233
    號裁定准予假扣押相對人之財產在案。惟抗告人迄今未對相
    對人起訴，爰依民事訴訟法第529條第1項規定，請求裁定命
    抗告人於一定期間內起訴等語。
二、原裁定以：抗告人迄仍未起訴，業經調取假扣押事件卷宗，
    且依職權查詢原法院並無受理兩造上開假扣押之本案訴訟（
    含簡易案件、聲請調解及支付命令案件等）無訛，是相對人
    上開聲請，自應准許，並命抗告人應於本裁定送達後7日內
    ，就其欲保全執行之請求，向管轄法院起訴等語。
三、抗告意旨略以：兩造前因土地所有權移轉登記事件，經原法
    院以95年度訴字第471號民事判決判命相對人應將坐落新竹
    縣竹北市○○段505地號及新竹縣新埔鎮○○段512地號土地
    所有權移轉登記予抗告人。詎相對人於訴訟繫屬中，竟暗中
    將上開新竹縣新埔鎮○○段512地號土地售予其兄弟戴文期
    ，導致對抗告人給付不能，自應負損害賠償之責。抗告人則
    於該事件繫屬本院時變更聲明，請求相對人給付抗告人新台
    幣（下同）231萬6195元及其利息，並聲請假扣押裁定查封
    相對人之財產。足見抗告人係於本案訴訟繫屬於本院審理中
    始提出本件假扣押之聲請甚明，無民事訴訟法第529條第1項
    規定之適用，原法院未察，竟以裁定命抗告人應於7日內向
    管轄法院起訴，即屬不當，為此提起抗告等語。
四、按經准為假扣押，而本案尚未繫屬者，命假扣押之法院應依
    債務人聲請，命債權人於一定期間內起訴，民事訴訟法第52
    9條第1項定有明文。此之所謂起訴，係指依訴訟程序提起訴
    訟，得以確定其私權之存在，而取得給付之確定判決者而言
    （最高法院65年台抗字第44號判例參照）。假扣押所保全者
    ，為金錢之請求或得易為金錢請求之請求，因之凡聲請假扣
    押所保全請求之原因事實，與起訴請求給付之原因事實相同
    ，即屬上開條項所稱之起訴。最高法院82年度台抗字第564
    號、83年度台抗字第46號裁判見解亦同，可資參酌。又案件
    已繫屬於法院者，當事人不得更行起訴，是故法院就已繫屬
    之事件，命為假扣押，殊無命債權人限期起訴之必要。此從
    民事訴訟法第529條規定之反面解釋足可明瞭（最高法院70
    年台抗字第290號判例參照）。
五、查兩造前因土地所有權移轉登記事件，經原法院96年8月17
    日以95年度訴字第471號民事判決命相對人應將坐落新竹縣
    竹北市○○段505地號及新竹縣新埔鎮○○段512地號土地所
    有權移轉登記予抗告人。相對人不服提起上訴，經本院以96
    年上字第822號受理後，相對人將上開新竹縣新埔鎮○○段
    512地號土地所有權移轉登記予第三人戴文期，致使抗告人
    就該512地號土地已無法請求相對人為所有權移轉登記，抗
    告人遂於96年12月6日變更該部分訴之聲明，請求相對人給
    付抗告人損害賠償金額231萬6195元及其利息。抗告人為保
    全上開損害賠償債權之強制執行，乃於97年2月14日依上開
    原因事實並檢附原法院95年度訴字第471號民事判決及變更
    聲明之民事答辯狀聲請對相對人之財產為假扣押，經原法院
    於97年2月19日以97年度裁全字第233號裁定准許在案。此據
    本院依職權調閱原法院95年度訴字第471號、本院96年度上
    字第822號民事卷宗及原法院97年度裁全字第233號保全程序
    卷宗查明無訛。是抗告人於聲請原法院97年度裁全字第233
    號假扣押裁定時，已先就同一原因事實提起訴訟並仍繫屬於
    法院，揆諸前揭說明，當無再命抗告人限期起訴之必要。相
    對人依民事訴訟法第529條第1項規定聲請命抗告人限期起訴
    ，洵屬無據，應予駁回。原裁定未察，遽准相對人限期起訴
    之聲請，容有未洽，抗告意旨指摘原裁定不當，求予廢棄，
    為有理由。應由本院予以廢棄，並諭知如主文第2項所示。
六、據上論結，本件抗告為有理由，依民事訴訟法第492條、第
    95條、第78條，裁定如主文。
中    華    民    國    97    年    7     月    18    日
                    民事第一庭
                        審判長法  官   張耀彩
                              法  官   林金吾
                              法  官   盧彥如
正本係照原本作成。
本裁定除以適用法規顯有錯誤為理由，並經本院許可外，不得再
抗告。如提起再抗告，應於收受後10日內委任律師為訴訟代理人
向本院提出再抗告狀。並繳納再抗告費新台幣１千元。
中    華    民    國    97    年    7     月    21    日
                              書記官   鄭兆璋


司法院資訊處製作；財團法人民間司法改革基金會備份。
